臺灣高等法院刑事判決　　　　　　　　96年度上易字第1493號
上　訴　人
即　被　告　甲　○
　　　　　　　　　　　指定送達.
上列上訴人因妨害公務案件，不服臺灣臺北地方法院95年度易字
第2481號，中華民國96年3月8日第一審判決（起訴案號：臺灣臺
北地方法院檢察署95年度偵字第6311號），提起上訴，本院判決
如下：
    主  文
原判決撤銷。
甲○於公務員依法執行職務時，當場侮辱，處有期徒刑參月，如
易科罰金，以銀元參佰元（即新臺幣玖佰元）折算壹日。減為有
期徒刑壹月又拾伍日，如易科罰金，以銀元參佰元（即新臺幣玖
佰元）折算壹日。
    事  實
一、甲○前因毀損罪案件，不服臺灣臺北地方法院94年度易緝字
    第209 號第一審判處拘役四十日之刑事判決，提起上訴後，
    於民國（下同）95年2月16日下午3時10分許，在台北市○○
    區○○路127 號本院第十九法庭審判程序開庭時，明知該庭
    審判長林堭儀法官係依法執行審判職務之公務員，竟於林堭
    儀法官依刑事訴訟法調查證據程序訊問其對該案告訴人劉韻
    君之指述有何意見時，基於侮辱之犯意，當庭接續以：「所
    以我現在根本不能住那裡，所以背後陰謀完全是房子重建，
    司法界的法官啊、檢察官啊、法警啊、警察都有介入嘛，對
    不對？你要做賊的喊抓賊，玩那麼大，所以我今天來是很勉
    強的，我對貴國的法律很看不起，對於貴國的司法人員我是
    完全的踩在地上」、「幹什麼，我告訴你，你這叫做法官，
    你在利用職權，對不對？」等語，當場侮辱審判長林堭儀法
    官。
二、案經臺灣高等法院函請臺灣臺北地方法院檢察署檢察官偵查
    起訴。
    理  由
一、被告甲○經合法傳喚，無正當理由不到庭，惟據其以前於原
    審審理時矢口否認有何侮辱公務員之犯行，辯稱: 該毀損案
    件早在94 年12月5日就已經確定，伊並沒提起上訴。伊在95
    年2月16日下午3時10分只是到法庭致意。扣案之臺灣高等法
    院95年2月16日下午3時10分許在第十九法庭之開庭錄音紀錄
    中的聲音，並非伊的聲音云云。惟查：
  (一)被告不服臺灣臺北地方法院94 年度易緝字第209號毀損案件
    之第一審刑事判決，向本院提起上訴後（95年度上易字第17
    5號），該院依法傳喚被告於95 年2月16日下午3時10分至該
    院第十九法庭進行審判程序，被告並確於當日到庭應訊等情
    ，業據原審調閱本院95年度上易字第175號卷內被告於95年1
    月11日所擬具之刑事上訴狀、傳票送達證書、刑事開庭報到
    單（見原審卷64至73頁）及審判程序筆錄（見偵查卷2至6頁
    ）在卷可稽。
  (二)被告於上開審判期日到庭應訊時，在審判長林堭儀法官依刑
    事訴訟法調查證據程序訊問其對於告訴人劉韻君之指述有何
    意見時，當庭接續以：「所以我現在根本不能住那裡，所以
    背後陰謀完全是房子重建，司法界的法官啊、檢察官啊、法
    警啊、警察都有介入嘛，對不對？你要做賊的喊抓賊，玩那
    麼大，所以我今天來是很勉強的，我對貴國的法律很看不起
    ，對於貴國的司法人員我是完全的踩在地上」、「幹什麼，
    我告訴你，你這叫做法官，你在利用職權，對不對？」等語
    ，而當場侮辱審判長林堭儀法官之情，亦據原審當庭勘驗扣
    案之本院上開毀損案件審判期日錄音光碟在案，並製有勘驗
    筆錄一紙在卷（見原審96 年1月25日勘驗筆錄，原審卷41至
    42頁）。查本院審判長林堭儀法官為公務員，其於前開期日
    在公開法庭進行刑事案件審判程序，自係依法執行審判職務
    ，被告當庭陳述上開足以貶抑林法官人格社會評價之言語，
    自已足認其確有於公務員依法執行職務時，當場侮辱之犯行
    至明。
  (三)被告雖以前詞置辯，然查：
  (1)被告確有於95 年1月11日具狀提起上訴，此有被告撰擬之刑
    事上訴狀在原審卷可稽，業如上述，其否認曾提起上訴，顯
    無可採。
  (2)本院受理被告之上訴後，定於95年2月16日下午3時10分進行
    審判程序，該期日傳票並於95年2月6日由被告本人親自簽收
    ，有傳票送達證書一紙可參。而被告於開庭當日已依規定報
    到，復有本院庭務員陳吟銓製作之刑事報到單一紙在卷可考
    。又當日庭期中除承審法官外，僅有被告一人到庭，錄音光
    碟中所敘述之案情，亦確係被告與告訴人劉韻君間之毀損案
    件，且被告於原審審理時亦坦承當日確有至本院第十九法庭
    開庭，僅另辯稱：當天講什麼話不記得了；我只是去講說我
    沒有要上訴等語（見原審卷50頁），足認該錄音光碟內為侮
    辱言詞之人確係被告無疑，被告所辯，顯係事後卸責之詞，
    不足採信。
二、綜上，被告確有於前揭時、地，於公務員依法執行職務時，
    當場侮辱之事實，事證已臻明確，其犯行堪以認定，應依法
    論科。
三、被告行為後，94年2月2日修正公布之刑法，已於95年7月1日
    生效施行（以下簡稱修正前、後刑法），其中第2條第1項「
    行為後法律有變更者，適用行為時之法律。但行為後之法律
    有利於行為人者，適用最有利於行為人之法律」之規定，係
    規範行為後法律變更所生新、舊法律比較適用之準據法，於
    刑法修正施行後，自應適用該修正後之第2條第1項之規定，
    為「從舊、從輕」之比較；又比較新舊法時，應就罪刑有關
    之共犯、未遂犯、想像競合犯、牽連犯、連續犯、結合犯，
    以及累犯加重、自首減輕暨其他法定加減原因（如身分加減
    ）與加減例等一切情形，綜其全部罪刑之結果而為比較後，
    再適用有利於行為人之法律處斷，而不得一部割裂分別適用
    不同之新、舊法（最高法院24年上字第4634號、29年上字第
    964號判例意旨及最高法院95年度第8次刑事庭會議決議參照
    ）。經查，
  (一)被告行為後，刑法第140條第1項雖未經修正，惟其法定刑之
    罰金刑部分，95 年7月1日施行之修正後刑法第33條第5款規
    定，已將原罰金刑最低額度由銀元一元（相當於新臺幣三元
    ），提高為新臺幣一千元以上，且以百元計之，比較新、舊
    法結果，應以行為時法律即修正前刑法第33 條第5款規定有
    利於被告。另被告行為後，刑法施行法增訂之第1條之1亦於
    95年7月1日生效施行，刑法第140條第1項所定罰金刑部分，
    原係依罰金罰鍰提高標準條例第1 條前段規定提高十倍，並
    以銀元作為計算單位，因增訂之刑法施行法第1條之1之包裹
    式修正，亦隨同修正，修正前後其貨幣單位雖有更異，但適
    用結果之罰金額度則無二致，就刑罰權之內容而論，並無有
    利或不利之情形，非屬法律變更之範疇，自應依法律適用之
    原則依修正後規定論處（本院暨所屬法院95年度法律座談會
    彙編第301頁，最高法院95 年度第21次刑事庭會議決議參照
    ）。
  (二)被告行為時之刑法第41 條第1項前段規定：「犯最重本刑為
    五年以下有期徒刑以下之刑之罪，而受六個月以下有期徒刑
    或拘役之宣告，因身體、教育、職業、家庭之關係或其他正
    當事由，執行顯有困難者，得以一元以上三元以下折算一日
    ，易科罰金」。而該折算標準，修正前罰金罰鍰提高標準條
    例第2條前段（已於95年5月17日修正公布，並自同年7月1日
    起刪除）規定，就其原定數額提高為一百倍折算一日，則本
    件被告行為時之易科罰金折算標準，應以銀元三百元即新台
    幣九百元折算一日。惟95年7月1日修正施行之刑法第41條第
    1項前段則規定：「犯最重本刑為五 年以下有期徒刑以下之
    刑之罪，而受六個月以下有期徒刑或拘役之宣告者，得以新
    臺幣一千元、二千元或三千元折算一日，易科罰金」。經比
    較修正前、後易科罰金之折算標準，自以修正前之規定較有
    利於被告（以新臺幣九百元折算一日）。依前揭說明，應依
    刑法第2條第1項之規定，適用修正前刑法第41 條第1項前段
    規定，諭知易科罰金之折算標準。
四、核被告所為，係犯刑法第140條第1項之妨害公務罪。被告於
    開庭當時多次以言詞侮辱公務員，係基於時地密接之單一犯
    意而為，應視為數個舉動之接續施行，於刑法評價為包括之
    接續犯一行為即足。
五、原審據以論罪科刑，固非無見，惟被告行為後，中華民國96
    年罪犯減刑條例業經總統於96 年7月4日制定公布，於同年7
    月16日生效施行，原審未及適用該條例減刑（詳後述），尚
    有未洽。被告上訴否認犯行，固無足取，惟原判決既有前揭
    可議之處，仍屬無可維持，應由本院將原判決撤銷改判。
六、被告行為後，中華民國96 年罪犯減刑條例業經總統於96年7
    月4日制定公布，於同年7月16日生效施行，犯罪在96 年4月
    24 日以前者，除有該條例第3條所列各罪，且經宣告死刑、
    無期徒刑或逾有期徒刑一年六月之刑者，不予減刑外，餘均
    依該條例第2條第1項之規定減刑，其中有期徒刑、拘役或罰
    金，減其刑期或金額二分之一，該條例第2條第1項第3款、
    第3條第1項分別定有明文。查被告所為犯行，犯罪時間在95
    年2月16日，合於上揭減刑要件，自應依法減刑二分之一。
    爰審酌被告於本院法官依法執行職務時，雖經制止，仍接續
    多次以言詞侮辱，藐視法庭尊嚴，及其素行、手段、教育智
    識程度，暨其犯後猶否認犯行，未見悔意，態度不佳等一切
    情狀，量處如主文所示之刑，且減輕其刑二分之一，並諭知
    易科罰金之折算標準。
七、被告經合法傳喚，無正當理由不到庭，爰不待其陳述逕行判
    決。另被告雖具狀提起「刑事抗告」，有其聲請狀一紙在本
    院卷可稽，然其既已表示「抗告人無罪」，顯已有對原判決
    表示不服之意，自屬合法提起上訴，附此敘明。
據上論斷，應依刑事訴訟法第369條第1項前段、第364條、第371
條、第299條第1項前段，刑法第140條第1項、第2條第1項，修正
前第33條第5款、第41條第1項前段，刑法施行法第1條之1，廢止
前罰金罰鍰提高標準條例第2 條，現行法規所定貨幣單位折算新
臺幣條例第2條，中華民國96年罪犯減刑條例第2條第1項第3款、
第7條，判決如主文。
本案經檢察官邱美育到庭執行職務。
中　　華　　民　　國　　96　　年　　9 　　月　　6 　　日
                　刑事第三庭　審判長法　官　許國宏
                                　　法　官　楊貴志
                                　　法　官　朱光仁
以上正本證明與原本無異。
不得上訴。
                                　　書記官　王宜玲
中　　華　　民　　國　　96　　年　　9 　　月　　7 　　日
附錄：本案論罪科刑法條全文
中華民國刑法第140條
（侮辱公務員公署罪）
於公務員依法執行職務時，當場侮辱，或對於其依法執行之職務
公然侮辱者，處6月以下有期徒刑、拘役或1百元以下罰金。
